臺灣士林地方法院民事裁定
111年度消債清字第54號
債  務  人  李俊賢  
代  理  人  林冠儒律師
上列債務人聲請清算事件，本院裁定如下：
    主  文
債務人李俊賢於民國一百一十一年四月七日所提更生方案應不予
認可。
債務人李俊賢自民國一百一十一年七月二十九日十七時起開始清
算程序。
命司法事務官進行本件清算程序。
    理  由
一、按債務人有薪資、執行業務所得或其他固定收入，依其收入
    及財產狀況，可認更生方案之條件已盡力清償者，法院應以
    裁定認可更生方案；有下列情形之一者，法院不得為前項之
    認可：㈢無擔保及無優先權債權受償總額，顯低於法院裁定
    開始更生程序時，依清算程序所得受償之總額；法院裁定不
    認可更生方案時，應同時裁定開始清算程序；消費者債務清
    理條例（下稱消債條例）第64條第1項前段、第2項第3款、
    第65條第1項分別定有明文。又法院開始清算程序之裁定，
    應載明其年、月、日、時，並即時發生效力；法院裁定開始
    更生或清算程序後，得命司法事務官進行更生或清算程序；
    必要時，得選任律師、會計師或其他適當之自然人或法人一
    人為監督人或管理人；復為消債條例第83條第1項、第16條
    第1項所明定。
二、經查：
  ㈠債務人於民國109年10月7日依消債條例向本院聲請前置調解
    ，調解不成立而於109年11月30日聲請更生，嗣經本院以109
    年度消債更字第291號裁定自110年8月20日17時起開始更生
    程序並同命司法事務官進行更生程序。債務人主張其於更生
    方案履行期間每月收入約為新臺幣（下同）25,200元至28,2
    00元（即平均為26,700元），每月生活必要支出約為28,100
    元（含母親扶養費6,000元），其於111年4月7日提出到院之
    更生方案，係以每月（期）清償2,000元、72期、清償總金
    額為144,000元（見110年度司執消債更字第140號卷【下稱
    司執消債更卷】第72至73頁）等情，業經本院調取本院109
    年度消債更字第291號（下稱更生卷）、前揭司執消債更卷
    宗審閱無訛。
  ㈡按法院裁定開始清算程序時，屬於債務人之一切財產及將來
    行使之財產請求權，為清算財團；消債條例第98條第1 項第
    1 款定有明文。經查，債務人名下有投保於國泰人壽保險股
    份有限公司(下稱國泰人壽公司)之保單2筆，倘於111年4月1
    5日解約，可領得之保單解約金為分別為10,579元、274,388
    元，合計為284,967元，此有國泰人壽公司111年4月22日國
    壽字第1110040855號函在卷可參（見司執消債更卷第88至89
    頁）。是依前開規定，債務人名下保單解約金284,967元應
    為債務人之清算財團而屬於有清算價值之財產。復加計聲請
    人於更生方案履行期間可處分所得總額1,922,400元（計算
    式：26,700元×72期＝1,922,400元），共計2,207,367元（計
    算式：284,967元+1,922,400元＝2,207,367元），扣除債務
    人個人必要生活費用1,591,200元（計算式：22,100元×72期
    ＝1,591,200元）後之餘額為616,167元（計算式：2,207,367
    元－1,591,200元＝616,167元），再依消債條例第64條之1第1
    款以9/10計算，債務人之更生方案應清償總額為554,550元
    （計算式：616,167元×9/10＝554,550元），始得謂已盡力清
    償。至債務人固主張其需扶養母親每月須支出6,000元之扶
    養費，惟債務人母親名下尚有位於新北市汐止區之房地2筆
    （見司執消債更卷第82頁），債務人復自陳其母親每月領有
    9,789元之勞工退休金（見更生卷第34頁），且債務人又未
    提出其他足認應由其為母親每月負擔6,000元扶養費之證明
    文件，故債務人於其更生方案加入此部分支出，致減少清償
    總額，難謂債務人已盡力清償。是債務人於111年4月7日提
    出之更生方案無擔保及無優先權債權受償總額僅144,000元
    ，尚低於其名下財產經清算後之財產價值加上每月可處分所
    得扣除自己及依法應受其扶養者所必要生活費用之數額之9/
    10即554,550元，難謂已盡力清償，且有消債條例第64條第2
    項第3款所規定不應認可更生方案之情形，本院自無從裁定
    認可其提出之更生方案。
三、綜上所述，本件債務人所提之更生方案尚難謂已盡力清償，
    且有消債條例第64條第2項第3款所定無擔保及無優先權債權
    受償總額，顯低於法院裁定開始更生程序時，依清算程序所
    得受償之總額之情形，本院即不得依消債條例第64條第1項
    規定裁定認可其提出之更生方案。故債務人所提上開更生方
    案不予認可，依消債條例第65條第1項應開始清算程序，並
    命司法事務官進行本件清算程序。
四、爰裁定如主文。　　
中　　華　　民　　國　　111 　年　　7 　　月　　29　　日
                  民事第三庭法　官  陳菊珍
以上正本係照原本作成。
如對本裁定抗告，應於裁定送達後10日內向本院提出抗告狀，並
繳納抗告費新臺幣1,000 元。
中　　華　　民　　國　　111 　年　　7 　　月　　29　　日
                            書記官　曹永瑄